【裁判字號】    90,上訴,368
【裁判日期】    901106
【裁判案由】    偽造文書等
【裁判全文】
臺灣高等法院臺南分院刑事判決          九十年度上訴字第三六八號  Ａ
      上  訴  人  臺灣臺南地方法院檢察署檢察官
      上  訴  人
      即  被  告  乙  ○  ○
      選任辯護人  劉  德  福
      上  訴  人
      即  被  告  丁  ○  ○
      選任辯護人  郭  玉  山  律師
      被      告  甲  ○  ○
右列上訴人等因被告等偽造文書等案件，不服臺灣臺南地方法院八十八年度訴字第一
四六四號中華民國八十九年十二月二十九日、九十年一月十二日第一審判決（起訴案
號：臺灣臺南地方法院檢察署八十八年度偵字第一二八三四號），提起上訴，本院判
決如左：
      主      文
原判決撤銷。
乙○○、丁○○、甲○○共同偽造私文書，足以生損害於公眾及他人，乙○○累犯，
處有期徒刑壹年貳月；丁○○處有期徒刑捌月；甲○○處有期徒刑柒月。
      事      實
一、乙○○曾於民國八十三年間，因犯傷害罪，經臺灣高雄地方法院判處有期徒刑四
    月，於八十四年九月十二日易科罰金執行完畢；丁○○於八十六年間，因犯竊盜
    罪，經臺灣臺南地方法院於八十七年一月八日判處有期徒刑十月，緩刑二年確定
    。
二、乙○○於八十八年九月下旬，得知台南縣仁德鄉盟祥汽車廠有一輛己○○所有因
    車禍撞毀之Ｃ９—５６７１號自用小客車待修，乃向己○○要約以新臺幣（下同
    ）十五萬元包修，而為己○○同意。乙○○即與在七股鄉經營大卡車維修之丁○○基於偽造車身號碼之犯意聯絡，擬由乙○○竊取同型車輛，而以「借屍還魂」
    之方式拼裝，丁○○則取得六萬元為酬；丁○○再以一萬五千元之代價，將之轉
    包予知情贓物，在臺南市○○路○段一三一號經營冠鋒保養廠之甲○○（已改名
    為王瑞勝）。嗣由丁○○將上開撞毀之車輛拖吊至冠鋒保養廠，由甲○○拆卸可
    用零件，丁○○則剪下刻有ＭＤ○八二三七號之車身號碼牌。乙○○則於同年十
    月七日凌晨，在高雄縣岡山鎮○○路五一八號前，竊得丙○○所有車牌ＹＶ─一
    七一六號自用小客車，於同月八日清晨開至台南縣七股鄉交予知情贓物之丁○○
    收受，再由丁○○開至甲○○經營之冠鋒保養廠交予知情贓物之甲○○收受，丁○○並與甲○○共同將己○○所有車輛之引擎、車門、引擎啟動鎖頭拆換至丙○○所有被竊之上開車輛上。嗣由乙○○欲將上開贓車交給己○○搪塞，因該贓車
    未開天窗，與己○○原有車輛係開天窗之型式明顯不符，為己○○拒收（該車事
    後由丁○○開走去向不明）。乙○○又基於竊盜之概括犯意，於八十八年十月十
    四日凌晨，在高雄縣左營區○○路二二○號前竊得戊○○○所有，由其婿洪宗傑
    使用之車牌ＹＺ─九四三五號自用小客車，並於同日上午七時許將該贓車開至冠
    鋒保養廠交予知情贓物之丁○○、甲○○收受，陳、王二人仍基於概括之犯意聯
    絡，共同將己○○所有車輛之車窗玻璃、引擎號牌更換至戊○○○所有之自小客
    車上，乙○○、丁○○、甲○○三人再基於犯意之聯絡，由甲○○將戊○○○之
    車身原有號碼磨平，偽造為ＭＤ○八二三七號，以與己○○原有車身號碼相符，
    足以生損害於戊○○○、己○○及汽車監理機關對於車籍管理之正確性。嗣為警
    於八十八年十月十四日下午三時三十分許，在冠鋒保養廠當場查獲。
三、案經臺南縣警察局報告臺灣臺南地方法院檢察署檢察官偵查起訴。
      理      由
一、上訴人即被告乙○○於警訊及偵審審理中，坦承以十五萬元代價向己○○承包修
    復其所有因車禍毀損之汽車，而向「阿南」（阿男）其人取得上開二部遭竊之汽
    車交予被告丁○○、甲○○，以「借屍還魂」方式，拼裝成另一汽車，交還己○○。上訴人即被告丁○○則坦承與被告乙○○合意，以六萬元代價承攬上開車輛
    修復工作，再以一萬五千元之代價轉包予被告甲○○，並與被告甲○○共同拼裝
    車輛之事實不諱，惟被告乙○○、丁○○均否認有共同偽造車身號碼之情事，被
    告乙○○並否認竊取丙○○、戊○○○所有前開自小客車。被告乙○○辯稱：車
    牌ＹＶ—１７１６、ＹＺ—９４３５之二部自小客車係「阿南」其人所交付，且
    從未與甲○○謀面，不可能與甲○○共同偽造車身號碼云云。被告丁○○則辯稱
    ：於八十八年十月一日受乙○○之委託，拖吊己○○因車禍毀損之Ｃ九－五六七
    一號自小客車至甲○○所開設之冠鋒保養廠，並介紹甲○○與乙○○認識，其後
    乙○○如何與甲○○接洽，甲○○如何修理改裝己○○之自小客車，其不知情云
    云。被告甲○○則坦承拼裝偽造車身號碼，惟辯稱：不知車牌ＹＶ—１７１６、
    ＹＺ—９４３５之二部自小客車係贓車云云。
二、查被告乙○○已承認取得被害人丙○○、戊○○○所有被竊之前開二部自小客車
    ，並經被害人丙○○及戊○○○之女黃馨慧於偵查中供證該二部自小客車於右開
    時地被竊屬實。被告乙○○雖辯稱該二部自小客車係向「阿南」其人購得，非其
    竊取云云，惟被告乙○○無法舉出「阿南」其人之真實姓名年籍等項以供調查，
    已見其虛，且其於八十八年十一月四日供稱：「阿南」姓蔡云云（偵查卷第六十
    五頁），於本院審理中則供稱：「阿男」姓林云云，所供前後不符，足見其所謂
    係向「阿南」其人購車云云，顯係掩飾其竊車之托詞，不足採取。次查被告甲○○於原審審理時業已坦承於八十八年十月十四日下午，受被告乙○○、丁○○之
    命，自行將戊○○○所有之汽車車身號碼，變更為己○○所有汽車之ＭＤ○八二
    三七號車身號碼等情（原審卷第七十一頁、第一二一頁八十九年一月十九日、五
    月三日訊問筆錄），核與被害人洪宗傑及黃馨慧（車主戊○○○之女，使用人洪
    宗傑之妻）分別於警訊及偵訊中指訴情節相符（八十八年十月二十八日偵訊筆錄
    ），並有該變更車身號碼部分之特寫照片三幀（偵查卷第三十頁），及洪宗傑所
    出具之贓物領據一紙存卷足憑，被告甲○○前開不利於己之供詞，核與事實相符
    ，自堪採信。且被告乙○○於警訊及原審偵審中，復坦承八十八年十月十四日被
    告甲○○變更車身號碼時，伊亦在被告甲○○經營之冠鋒保養場內，則被告乙○○對於被告甲○○變更車身號碼之事，自不得諉為不知；況本件變更車身號碼之
    目的，意在避免己○○發現被告乙○○採「借屍還魂」不法手段為其維修汽車，
    自可推論被告乙○○就偽造車身號碼部分與被告丁○○及被告甲○○有犯意之聯
    絡。再查被告甲○○於警訊及偵查中（八十八年十月十五日偵訊筆錄），已明白
    供稱被告丁○○於八十八年十月一日將己○○所有撞毀之汽車拖吊至冠鋒保養廠
    後，其負責拆卸零件，被告丁○○則用鐵剪剪下該車之車身號碼；又於原審審理
    時，供稱其所以變更車身號碼，係應被告乙○○與丁○○之要求等語（原審卷第
    七十一頁八十九年一月十九日訊問筆錄），被告丁○○雖否認其情，然衡諸被告
    甲○○僅取得一萬五千元之報酬，而被告丁○○則取得多數之四萬五千元報酬，
    苟非被告丁○○之授意，被告甲○○當無冒險為之偽造車身號碼之必要，被告甲○○供稱被告丁○○先行剪下己○○之車身號碼牌，事後並要求其變更戊○○○
    汽車車身號碼等情，應可採信。又被告丁○○於警訊時（八十八年十月十五日偵
    訊筆錄）及原審審理時（八十九年一月十九日訊問筆錄），均自承於八十八年十
    月八日受被告乙○○吩咐，要求被告甲○○將己○○車上之引擎更換至丙○○之
    車號ＹＶ－一七一六號汽車上，又於同月十四日與被告甲○○共同更換戊○○○
    汽車之玻璃等零件等情，其辯稱僅居間介紹被告甲○○與乙○○認識，對於被告
    甲○○如何拼裝己○○之自小客車均不知情云云，其先後供述齟齬，顯非可採。
    被害人丙○○及戊○○○被竊之汽車分別係車齡一年及當年份之新車，有警察機
    關「車輛竊盜、車牌失竊資料個別查詢報表—查詢車輛認可資料」可稽，被告丁○○、甲○○竟在無任何來源證件之下收受予以拼裝，顯係知情贓物無疑。被告
    等將戊○○○所有之車身號碼磨平，偽造為ＭＤ○八二三七號，以與己○○原有
    車身號碼相符，自足以生損害於戊○○○、己○○及汽車監理機關對於車籍管理
    之正確性。被告等所辯均係飾卸之詞，不足採信，其犯行洵堪認定。
三、核被告乙○○所為，關於竊取二部汽車部分係犯刑法第三百二十條第一項之竊盜
    罪。其二次犯行時間緊接，所犯罪名相同，為連續犯，以一罪論。又汽車車身號
    碼，係汽車製造廠商出廠之序號，乃表示一定用意之證明，依刑法第二百二十條
    第一項規定，應以私文書論。本件被告乙○○及丁○○、甲○○三人既係先將戊○○○汽車之車身號碼磨去，再打上車身號碼ＭＤ○八二三七號，則原來號碼已
    不存在，即非就其真實內容加以變更，乃具有創造性之新號碼，應屬偽造，而非
    變造。是被告等所為係犯刑法第二百十條、第二百二十條第一項之偽造準私文書
    罪，公訴意旨認被告等所為係犯刑法第二百十條之變造私文書罪云云尚有誤會。
    被告丁○○、甲○○二次收受贓車部分另犯刑法第三百四十九條第一項之收受贓
    物罪，其等二次犯行時間緊接，所犯罪名相同，為連續犯，應以一罪論。此部分
    雖未經起訴，惟起訴書犯罪事實項下已有敘及，自得併予審理。被告乙○○所犯
    竊盜罪與所犯偽造準私文書罪，及被告丁○○、甲○○所犯收受贓物罪與所犯偽
    造準私文書罪間，有方法結果之牽連犯關係，應從一重處斷。被告三人間對於前
    開偽造車身號碼之犯行及被告丁○○與甲○○就連續收受贓物之犯行，有犯意之
    聯絡與行為之分擔，均為共同正犯。被告乙○○於八十三年間，因犯傷害罪，經
    臺灣高雄地方法院判處有期徒刑四月確定，於八十四年九月十二日執行完畢，其
    於五年內再犯本件有期徒刑以上之罪，為累犯，應加重其刑。原審予以論罪科刑
    固非無見，惟誤認被告乙○○竊盜部分為無罪，且對於被告丁○○、甲○○收受
    贓物部分未為論罪，均有未合，被告乙○○、丁○○上訴意旨否認犯罪，雖無可
    採，檢察官上訴執以指摘，為有理由，原判決應予撤銷。爰審酌被告等竊取、支
    解他人汽車，使車主難以防範追查，嚴重影響社會治安及其他一切情狀，分別量
    處如主文第二項所示之刑，以資懲儆矯正。又關於被告甲○○部分，檢察官為其
    不利益提起上訴，且係因原審適用法則不當而撤銷，自得諭知較原審為重之刑。
四、公訴意旨另以：（一）被告乙○○得知己○○之自小客車撞毀待修，乃於八十八
    年九月下旬，佯向己○○提議以十五萬元包修其汽車，而以「借屍還魂」之方式
    （即偷竊他人之車輛，拼湊組裝）履約，使己○○陷於錯誤，於同年十月十一日
    交付被告乙○○十五萬元，認此部分乙○○併犯刑法第三百三十九條第一項之詐
    欺取財罪嫌。（二）被告三人另將戊○○○所有汽車車上引擎號碼ＶＡ—ＡＮ一
    八一八七號（起訴書誤載為八一八七號），偽造為ＶＮ—ＡＮ０九四六二號，因
    認此部分被告三人併犯刑法第二百十條之變造私文書罪嫌。（三）丁○○、甲○○二人與乙○○基於犯意聯絡，由乙○○於十月七日，在高雄縣岡山鎮○○路五
    一八號前，竊取丙○○所有ＹＶ—１７１６號自用小客車，又於十月十四日凌晨
    ，在高雄市○○區○○路二二０號前竊取戊○○○所有ＹＺ—９４３５號自用小
    客車，因認被告丁○○、甲○○共同涉犯刑法第三百二十條第一項之竊盜罪嫌。
    訊據被告三人均否認上開犯行。查關於（一）部分，被告乙○○雖以「借屍還魂
    」方式為己○○包修汽車而取得十五萬元，惟被告乙○○係以竊取他人汽車拼裝
    之方法為之，其拼裝汽車另向己○○取得對價，雖造成己○○之損害，惟屬處分
    贓物之行為，尚不另成立詐欺罪。關於（二）部分，被告甲○○於原審審理時雖
    承認有偽造戊○○○之汽車引擎號碼之情事，惟檢察官於八十八年十一月四日現
    場勘驗時，司法警察人員以電解法辨識查獲汽車之引擎號碼，經進行電解還原並
    拍攝照片存證後，該引擎號碼雖不甚清楚，然仍可辨識「０九四六二」等數字，
    經核予電解前之引擎號碼後半段相同，可認該引擎仍為己○○之汽車引擎，而非
    以戊○○○之汽車引擎加以偽造。關於（三）部分，被害人丙○○、戊○○○被
    竊之二部汽車係由被告乙○○一人下手竊取已如前述，且查無證據足資證明被告
    丁○○、甲○○二人於收受上開贓車前，與被告乙○○有共同竊盜之犯意聯絡，
    自不能推定被告丁○○、甲○○有共同竊盜犯行。本件不能證明被告三人有上揭
    （一）（二）（三）部分之犯罪，惟檢察官認與上揭論罪科刑部分有方法結果之
    牽連犯及接續犯關係，在審判上不可分，爰不另為無罪之諭知。
據上論斷，應依刑事訴訟法第三百六十九條第一項、第三百六十四條、第二百九十九
條第一項前段，刑法第二十八條、第五十六條、第三百二十條第一項、第三百四十九
條第一項、第二百十條、第二百二十條第一項、第五十五條、第四十七條，罰金罰鍰
提高標準條例第一條前段，判決如主文。
本案經檢察官王碧霞到庭執行職務。
中    華    民    國      九十      年      十一      月        六      日
                                  臺灣高等法院臺南分院刑事第三庭
                                      審判長法官  黃    崑    宗
                                            法官  林    勝    木
                                            法官  楊    省    三
右正本證明與原本無異。
如不服本判決，應於判決送達後十日內向本院提出上訴狀，其未敘述理由者並應於提
出上訴狀後十日內向本院補提理由書（應附繕本)。
                                      法院書記官  陳    嘉    琍
中    華    民    國      九十      年      十一      月        七      日
附錄本案論罪科刑法條全文：
刑法第二百十條：偽造、變造私文書，足以生損害於公眾或他人者，處五年以下有期
                徒刑。


司法院資訊處製作；財團法人民間司法改革基金會備份。
